臺灣高等法院臺中分院民事判決　　　九十三年度上易字第二四號
　　上　訴　人　乙○○
　　被　上訴人　台灣土地銀行股份有限公司
　　法定代理人　甲○○
　　訴訟代理人　丙○○
右當事人間清償借款事件，上訴人對於中華民國九十二年十一月二十八日臺灣臺中地
方法院第一審判決（九十二年度訴字第二八七五號），提起上訴，本院於九十三年三
月十六日言詞辯論終結，茲判決如左：
　　　主　　　文
上訴駁回。
第二審訴訟費用由上訴人負擔。
　　　事實及理由
一、被上訴人主張：訴外人王水宗以上訴人為連帶保證人於民國（下同）八十六年十
　　一月十四日向伊借款新台幣（下同）一百萬元（下稱系爭借款），借款人並提供
　　其所有土地設定抵押權為系爭借款擔保，暨簽發本票一紙交由伊收執。利息按年
　　息百分之八點七五計算，採機動利率，自發票日起以每月為一期，按期付息，其
　　逾期清償在六個月以內部分，按上開利率百分之十，超過六個月以上部分，按上
　　開利率百分之二十計付違約金，如有任何一期利息到期不獲付款，全部本票金額
　　視為均已到期。詎債務人自八十九年三月十四日起即未還本繳息，迭經催討無效
　　，現尚積欠伊借款本金一百萬元及自八十九年三月十四日起至清償日止之利息、
　　違約金。現伊調整利息為年息百分之八點八四。依消費借貸及連帶保證之法律關
　　係，上訴人應負清償借款之責，但其亦拒不清償等情，爰依消費借款及連帶保證
　　之法律關係起訴，求為命上訴人應給付伊壹佰萬元，及自八十九年三月十四日起
　　至清償日止，按年息百分之八點八四計算之利息，並自八十九年四月十五日起至
　　清償日止，其逾期在六個月以內者，按上開利率百分之十，逾期超過六個月以上
　　者，按上開利率百分之二十計算之違約金之判決。
二、上訴人則以：伊雖為系爭借款之連帶保證人，但王水宗已以其所有價值千萬元之
　　建地設定抵押權，作為系爭借款擔保，雖王水宗未能如期清償系爭借款，然依民
　　法第七百四十五條之規定，保證人於債權人為就主債務人之財產強制執行而無效
　　果前，對於債權人得拒絕清償。故被上訴人應先就王水宗設定抵押權之建地強制
　　執行無效果時，始得請求伊代為履行清償借款之責。被上訴人既尚未就王水宗設
　　定抵押權之建地強制執行，自不得請求伊代為清償借款。再者，伊現無正職收入
　　，全家五口全靠伊打零工所得工資維持生活，伊無資力代王水宗清償系爭借款等
    語，資為抗辯。
三、原審法院斟酌兩造之主張及攻擊防禦方法之結果，認被上訴人之訴為有理由，而
    為被上訴人全部勝訴之判決。上訴人不服，提起上訴，聲明求為判決：(一)原判決
    廢棄；(二)右廢棄部分，被上訴人在第一審之訴駁回；(三)第一、二審訴訟費用由被
    上訴人負擔。被上訴人則答辯聲明求為判決駁回上訴人之上訴。
四、查被上訴人主張：訴外人王水宗以上訴人為連帶保證人，於八十六年十一月十四
　　日向其借款一百萬元，借款人並提供其所有土地設定抵押權為系爭借款擔保，暨
　　簽發本票一紙交由被上訴人收執。利息按年息百分之八點七五計算，採機動利率
　　，自發票日起以每月為一期，按期付息，其逾期清償在六個月以內部分，按上開
　　利率百分之十，超過六個月以上部分，按上開利率百分之二十計付違約金，如有
　　任何一期利息到期不獲付款，全部本票金額視為均已到期。詎債務人自八十九年
　　三月十四日起即未還本繳息，迭經催討無效，現尚積欠被上訴人借款本金一百萬
　　元及自八十九年三月十四日起至清償日止之利息、違約金。現被上訴人調整利息
　　為年息百分之八點八四等事實，業據其提出本票及授權書等件為證，並經上訴人
　　自認在案（參照原審法院九十二年十一月十四日言詞辯論筆錄）。是被上訴人主
　　張之上開事實，堪信為真正。
五、按消費借貸者，謂當事人約定，一方移轉金錢或其他代替物之所有權於他方，而
　　他方以種類、品質、數量相同之物返還之契約。八十九年五月五日修正施行前之
　　民法第四百七十四條定有明文。又保證債務之所謂連帶，係指保證人與主債務人
　　負同一債務，對於債權人各負全部給付之責任者而言，此就民法第二百七十二條
　　第一項規定連帶債務之文義參照觀之甚明。故連帶保證與普通保證不同，縱使無
　　民法第七百四十六條所揭之情形，亦不得主張同法第七百四十五條關於檢索抗辯
　　之權利，最高法院四十五年台上字第一四二六號著有判例可資遵循。揆諸前揭說
　　明，民法第七百四十五條之先訴抗辯權係僅適用於一般保證人，上訴人既為王水
　　宗之連帶保證人，即不得依據民法第七百四十五條之規定，主張在被上訴人未對
　　王水宗之財產強制執行而無效果前，拒絕向其為清償。從而，被上訴人依消費借
　　貸契約及連帶保證契約請求上訴人給付伊一百萬元，及自八十九年三月十四日起
　　至清償日止按年息百分之八點八四計算之利息，並自八十九年四月十五日起至清
　　償日止，其逾期在六個月以內者，按上開利率百分之十，逾期超過六個月以上者
　　，按上開利率百分之二十計付之違約金。為有理由，應予准許。原審因而為上訴
    人敗訴之判決，命上訴人如數給付，依法並無不合，上訴意旨仍執陳詞，指摘原
    判決不當，聲明求予廢棄改判，為無理由，應予駁回。
六、據上論結，本件上訴為無理由，依民事訴訟法第四百四十九條第一項、第七十八
　　條，判決如主文。
中　　　華　　　民　　　國　　九十三　　年　　　三　　　月　　 三十　　 日
~B1民事第五庭審判長法　官　陳滿賢
~B2　　　　　　　　法　官　古金男
~B3　　　　　　　　法　官　朱　樑
右為正本係照原本作成。
兩造均不得上訴。
~B　　　　　　　　書記官　陳秀真
中　　　華　　　民　　　國　　九十三　　年　　　四　　　月　　　一　　　日
                                                                        Ｙ
